【裁判字號】    89,易,90
【裁判日期】    890601
【裁判案由】    誣告
【裁判全文】
臺灣新竹地方法院刑事判決                            八十九年度易字第九號
    公  訴  人  臺灣新竹地方法院檢察署檢察官
    被      告  甲○○
右列被告因誣告案件，經檢察官提起公訴（八十八年度偵字第五九一八號），本院判
決如主文：
    主  文
甲○○未指定犯人，而向該管公務員誣告犯罪，處拘役拾日，如易科罰金，以佰
元折算壹日，緩刑貳年。
    事  實
一、甲○○明知其所簽發之付款人為新竹區中小企業銀行竹北分行、帳號為○○一八
    五五─四號、票據號碼為ＡＡ0000000號、發票日為八十八年一月十日、
    面額新臺幣（下同）八千元之支票一紙，業已交付徐輝以支付其所購買「重整適
    用家禮」二十本之書款，竟基於未指定犯人誣告之故意，於八十七年十二月九日
    ，在新竹區中小企業銀行竹北分行填具遺失票據申報書，並呈向警察機關請求追
    究侵占遺失物者罪責，而誣告不特定人犯有侵占遺失物之罪嫌。嗣因徐輝轉讓該
    紙支票予黃乾增向觀音鄉農會提示付款，因甲○○已將該支票申報遺失並掛失止
    付，遭銀行拒絕給付無法領款，始查獲上情。
二、案經桃園縣警察局大園分局報請臺灣桃園地方法院檢察署檢察官呈請臺灣高等法
    院檢察署檢察長令轉臺灣新竹地方法院檢察署檢察官偵查起訴。
    理  由
一、訊據被告甲○○對於以遺失為由，向新竹區中小企業銀行竹北分行申請掛失止付
    票據號碼為ＡＡ0000000號、票載發票日八十八年一月十日、面額八千元
    之支票一紙，同時呈請警察機關偵查侵占遺失物罪等事實不諱，惟矢口否認有誣
    告犯行，辯稱：伊不記得有無將支票交予徐輝，事後打電話向徐輝確認，徐輝又
    說沒收到支票，伊以為支票遺失，就辦理掛失止付，並非要誣告他人云云。經查
    ：
  （一）被告於前揭時地已將系爭支票交付徐輝以支付書款之事實，業據證人徐輝於
        警訊中證述甚詳，核與被告於本院庭呈之支票存根，記載「八十八年一月十
        日」、「徐輝」字樣相符。又被告向銀行掛失止付該支票款、呈請警察機關
        偵查犯罪等情，亦有支票影本、遺失票據申報書、退票理由單及掛失止付票
        據提示人資料查報表等件在卷可稽。
（二）次觀諸前開遺失票據申報書，其上載明「本人簽發右列票據，現已遺失，除
        申請付款人止付外，相應報請鈞局協助偵查侵占遺失物罪嫌，如有偽報情事
        ，本人願負左列法律責任，：：」，並經被告填載相關資料後提出申請，是
        認被告要求偵查機關追訴侵占遺失物者罪責之意，甚為明顯。參以被告於支
        票存根上業已載明「八十八年一月十日」、「徐輝」字樣，已特定收受支票
        之對象，參以一般商業交易習慣，被告於購書現場應已填載完成支票後，始
        得取書離去，其辯稱：不記得有開支票給徐輝云云，難以置信；縱證人徐輝
        於偵訊中到庭證稱：被告打電話問伊，伊因年紀大、記憶不佳，說沒收到錢
        等語屬實，惟被告得向銀行申請撤銷付款委託，以避免遭人提示付款，並非
        以要求偵查機關追訴侵占遺失物者罪責為唯一處理方式，是認被告上開所辯
        ，難以採信。本案事證已臻明確，被告誣告犯行應堪認定，自應依法予以論
        罪科刑。
二、核被告所為，係犯刑法第一百七十一條第一項之未指定犯人誣告罪。爰審酌被告
    前開犯罪手段、所生危害及犯後態度等一切情狀，量處如主文所示之刑，並諭知
    易科罰金之折算標準。末查，被告未曾受有期徒刑以上刑之宣告，有臺灣高等法
    院被告全國前案紀錄表在卷可按，其一時失慮致罹刑典，受此刑之宣告後，當知
    警惕，信無再犯之虞，本院認其宣告之刑以暫不執行為適當，爰併宣告緩刑二年
    ，以勵自新。
據上論斷，應依刑事訴訟法第二百九十九條第一項前段，刑法第一百七十一條第一項
、第四十一條、第七十四條第一款，罰金罰鍰提高標準條例第一條前段、第二條，判
決如主文。
本案經檢察官黃仁宏到庭執行職務。
中      華      民      國    八十九    年      六      月      一      日
                                      臺灣新竹地方法院刑事第一庭
                                          法  官    黃  美  文
右正本證明與原本無異。
如不服本判決，應於判決送達後十日內向本院提出上訴狀( 應附繕本 )，上訴於
臺灣高等法院。
                                          書記官    饒  興  蘭
中      華      民      國    八十九    年      六      月      一      日
附錄：
刑法第一百七十一條第一項
未指定犯人，而向該管公務員誣告犯罪者，處一年以下有期徒刑、拘役或三百元以下
罰金。


司法院資訊處製作；財團法人民間司法改革基金會備份。
